【裁判字號】    99,裁,1780
【裁判日期】    990812
【裁判案由】    贈與稅
【裁判全文】
最  高  行  政  法  院  裁  定
                                      99年度裁字第1780號
再 審原 告  財政部臺灣省北區國稅局
代  表  人  吳自心
                          送達代收人  乙○○
                          樓
再 審被 告  丙○○
上列當事人間贈與稅事件，再審原告對於中華民國99年4月8日本
院99年度判字第352號判決，以有行政訴訟法第273條第1項第1款
事由提起再審之訴部分，本院裁定如下：
    主  文
再審之訴駁回。
再審訴訟費用由再審原告負擔。
    理  由
一、按提起再審之訴，應依行政訴訟法第277條第1項第4款之規
    定表明再審理由，此為必須具備之程式。所謂表明再審理由
    ，必須指明確定判決有如何合於法定再審事由之具體情事，
    始為相當。倘僅泛言有何條款之再審事由，而無具體情事者
    ，尚難謂已合法表明再審理由。如未表明再審理由，法院無
    庸命其補正。
二、本件再審原告以本院民國（下同）99年度判字第352號確定
    判決（下稱原確定判決）有行政訴訟法第273條第1項第1款
    事由，對之提起再審之訴，雖主張略以：本件贈與稅為未申
    報案件，依行為時遺產及贈與稅法規定處1倍至2倍之罰鍰，
    嗣98年1月21日修正公布加處2倍以下之罰鍰。再審原告處再
    審被告1倍之罰鍰，係在98年1月21日修正公布2倍以下罰鍰
    之範圍內。況財政部98年3月5日台財稅字第09804516500號
    令修訂之稅務違章案件裁罰金額或倍數參考表，係財政部本
    於其上級行政機關之地位，為簡化執行機關之個案行裁量。
    本件漏報財產非屬不動產、車輛、上市或在證券商營業處所
    買賣之有價證券，依前揭財政部規定，仍應處1倍之罰鍰，
    原處罰鍰並無違誤。原確定判決以依稅捐稽徵法第48條之3
    規定，本件應適用98年1月21日修正之遺產及贈與稅法第44
    條之規定，並將本件罰鍰部分訴願決定及原處分（復查決定
    ）均撤銷，顯有適用法規錯誤及證據未經斟酌或得使用之違
    法情事等語。是再審原告所稱原確定判決適用法令錯誤，係
    指未適用上開「財政部98年3月5日台財稅字第09804516500
    號令修訂之稅務違章案件裁罰金額或倍數參考表」（見上證
    1）。惟：(一)上開「財政部98年3月5日台財稅字第098045165
    00號令修訂之稅務違章案件裁罰金額或倍數參考表」，乃上
    級機關所頒行作為下級機關行使裁量權之準則，為行政規則
    之一種，僅於機關內部有其效力，尚未具法律位階。(二)而原
    確定判決廢棄罰鍰部分，係因行為時遺產及贈與稅法第44條
    原規定之處罰倍數為「按核定應納稅額加處1倍至2倍之罰鍰
    」，嗣於98年1月21日修正為「按核定應納稅額加處2倍以下
    之罰鍰」，其罰鍰倍數之下限較修正前之規定為低，係有利
    於納稅義務人，因而依稅捐稽徵法第48條之3規定，認本件
    裁罰部分應適用98年1月21日修正之遺產及贈與稅法第44條
    之規定，則再審原告不得以財政部98年3月5日前開參考表亦
    應裁處1倍罰鍰之結果，而主張其不及依稅捐稽徵法第48條
    之3規定適用新修正之遺產及贈與稅法第44條，仍謂其適用
    法令正確，不得予以糾正等語，此乃對於法令適用之誤解。
    (四)是再審原告係以上級機關所頒行未具法律位階之行政規則
    ，泛稱為法令，自難認其再審訴狀所表明之再審理由，對於
    上開確定判決究有如何合於行政訴訟法第273條第1項第1款
    規定之具體情事，未據敘明，依上開規定及說明，其再審之
    訴自非合法。至再審原告主張原確定判決有行政訴訟法第27
    3條第1項第13款再審理由部分，另移送臺北高等行政法院審
    理，附此敘明。
三、據上論結，本件再審之訴為不合法。依行政訴訟法第278條
    第1項、第104條、民事訴訟法第95條、第78條，裁定如主文
    。
中    華    民    國    99    年    8     月    12    日
                    最高行政法院第四庭
                        審判長法官  劉  鑫  楨
                              法官  黃  淑  玲
                              法官  劉  介  中
                              法官  林  文  舟
                              法官  陳  鴻  斌

以  上  正  本  證  明  與  原  本  無  異
中    華    民    國    99    年    8     月    17    日
                              書記官  王  史  民

司法院資訊處製作；財團法人民間司法改革基金會備份。
